臺灣高等法院高雄分院民事判決　　　　100年度上易字第251號
上　訴　人　謝雅晴
　　　　　　陳榮宗
　　　　　　陳堯麟
　　　　　　陳如山
　　　　　　陳宓君
　　　　　　陳旻莞
　　　　　　陳宓
　　　　　　郭松翊
　　　　　　陳俊義
　　　　　　陳思華
　　　　　　郭芯辰
共　　　同
訴訟代理人　陳浩華律師
複代理人　　陳雲壤
被上訴人　　大眾商業銀行股份有限公司
法定代理人　陳建平
訴訟代理人　魏江爐
上列當事人間清償債務事件，上訴人對於中華民國100年7月25日
臺灣高雄地方法院100年度續字第3號第一審判決提起上訴，本院
於100年11月1日言詞辯論終結，判決如下：
    主  文
原判決廢棄，發回臺灣高雄地方法院。
    事 實 及 理 由
一、上訴人主張：兩造於臺灣高雄地方法院（下稱高雄地院）99
    年度訴字第335 號清償債務事件審理時，就達成和解之爭點
    即計算標準應按上訴人所投資之金額35% 並共同支付新臺幣
    （下同）50,000元之律師費用，達成合致，兩造之和解契約
    （下稱協商和解）已成立生效，應無疑義。嗣後兩造雖於10
    0 年6 月8 日成立訴訟上和解（下稱訴訟和解），惟當日於
    高雄地院庭訊時，因複代理人錯誤引用起訴請求金額為計算
    標準，當庭所簽署之訴訟和解，顯與兩造所達成協商和解之
    計算基準點不同。事後上訴人亦以書面及電話告知被上訴人
    之承辦主管沈達晃該和解筆錄所載與約定不同，其亦不否認
    ，僅表示既已簽定，除非法院有更正，否則伊無法更改。綜
    上，本件係對於重要爭點有錯誤而為和解，符合民法第738
    條第3 款之規定，爰依民事訴訟法第380 條第2 項請求繼續
    審判等語。
二、被上訴人則以：先前協商和解時，伊即一再強調係以訴訟和
    解的內容作為撥款的依據，且於訴訟和解的庭外，兩造之訴
    訟代理人已經確認過金額，才在審判時作成和解筆錄等語置
    辯。
三、原審判決駁回上訴人之請求繼續審判，上訴人不服，提起上
    訴，於本院聲明：原判決廢棄，應准予繼續審判。
    被上訴人答辯聲明：上訴駁回。
四、兩造不爭執事項：兩造間清償債務事件，前經高雄地院以99
    年度訴字第335 號審理，並於100 年6 月8 日成立訴訟和解
    。
五、兩造爭執之事項：訴訟和解是否有無效或得撤銷之原因，或
    有民法第738 條第3 款當事人之一方對於重要之爭點有錯誤
    而為和解之情形？上訴人請求繼續審判是否有理由？
六、本院之判斷：
  (一)和解後繼續審判之請求，須於和解成立有無效或得撤銷之原
    因，民事訴訟法第380 條第2 項定有明文。所謂得撤銷之原
    因，倘因被詐欺或被脅迫而為意思表示，成立和解者，固然
    屬之；至於因錯誤而為意思表示成立之訴訟上和解，依民法
    第738 條之規定，原則上不得作為請求繼續審判之理由，但
    有下列情形之一者，仍得撤銷之：1.和解所依據之文件，事
    後發現為偽造或變造，而和解當事人若知其為偽造或變造即
    不為和解者；2.和解事件，經法院確定判決，而為當事人雙
    方或一方於和解當時所不知者；3.當事人之一方，對於他方
    當事人之資格或對於重要之爭點有錯誤而為和解者。
  (二)上訴人主張，兩造於高雄地院99年訴字第335 號清償債務事
    件訴訟期間，在訴訟外談和解是以投資金額之35% 作為計算
    和解金額之基準，並約定被上訴人要支付5 萬元之律師費用
    ，故作成本院卷第44頁之和解書（下稱第一份和解書），後
    來上訴人方面發現起訴之投資金額並不正確，故更正為本院
    卷第43頁之和解書（下稱第二份和解書）並與被上訴人之訴
    訟代理人楊漢東律師達成以第二份和解書之條件達成和解之
    合意，並傳真到楊漢東律師事務所確認無誤，嗣後在訴訟上
    和解時，上訴人方面之訴訟代理人委任複代理人出庭，該複
    代理人誤拿第一份和解書提出於法庭繕打和解筆錄，當時被
    上訴人之訴訟代理人楊漢東律師也是委任複代理人出庭，該
    複代理人當場亦表示這個金額有問題等情，業據其提出第一
    份和解書、第二份和解書為證，且據證人即被上訴人於上開
    案件達成訴訟上和解之複代理人林威廷證稱，上訴人於上開
    案件之訴訟代理人陳浩華律師事務所有傳真第一份和解書及
    第二份和解書到楊漢東律師事務所，第一份和解書金額較小
    ，第二份和解書金額較大，第一份和解書，伊有傳給被上訴
    人，被上訴人有同意，第二份和解書，伊亦有傳給被上訴人
    ，被上訴人也有同意，伊有將被上訴人同意第二份和解書之
    情告知上訴人於該案之訴訟代理人陳浩華律師，楊漢東律師
    有跟伊表示和解金額已確定，兩造就派複代理人在法庭上簽
    名就好，訴訟上和解當天，伊發現書記官打字打好之和解金
    額是第一份和解書之金額，有問對造代理人說「你確定是這
    個金額嗎？」對造代理人說「是」等語（見本院卷第57 至
    60頁），且被上訴人亦不否認有同意第二份和解書之和解金
    額，故上訴人主張之事實堪信為真正。被上訴人雖主張，在
    協商過程，伊有強調要以訴訟上和解內容為撥款之依據等語
    （本院100 年11月1 日言詞辯論筆錄）惟查，被上訴人既已
    同意依第二份和解書之金額和解，則其所稱之要以訴訟上和
    解內容作為撥款之依據，應僅在表示雖已達成和解條件，仍
    要在訴訟上和解，被上訴人才能付款，不能光以訴訟外和解
    即付款而已，並非表示被上訴人不同意第二份和解書所載之
    和解金額。
  (三)綜上所述，上訴人已就和解金額與被上訴人達成合意依第二
    份和解書之金額和解，並約定以此條件成立訴訟上之和解，
    故此和解金額並非僅存於上訴人之內心，而於訴訟上和解當
    日因錯誤而提出不同之和解金額，故此種錯誤與一般之錯誤
    並不相同，又，此種情形應可認上訴人對於重要之爭點有錯
    誤而為和解，依上開說明，上訴人請求繼續審判，為有理由
    ，原審予以駁回，自有未當，上訴意旨求予廢棄，為有理由
    ，自應由本院將原判決廢棄，並為維持審級制度，將本件發
    回原法院另為適法之處理。
七、據上論結，本件上訴為有理由，依民事訴訟法第450 條、第
    451條第1項，判決如主文。
中    華    民    國  100     年    11    月    15    日
                              民事第五庭
                                  審判長法官  簡色嬌
                                  法      官  林紀元
                                  法      官  黃科瑜
以上正本證明與原本無異。
如對本判決上訴，須於判決送達後20日內向本院提出上訴狀，其
未表明上訴理由者，應於上訴後20日內向本院提出上訴理由書（
均須按他造當事人之人數附繕本）。上訴時應提出委任律師或具
有律師資格之人之委任狀，並依附註條文規定辦理。如委任律師
提起上訴者，應一併繳納上訴審裁判費。
中    華    民    國  100     年    11    月    17    日
                                  書  記  官  彭筱瑗
附註：
民事訴訟法第466條之1 ：
對於第二審判決上訴，上訴人應委任律師為訴訟代理人，但上訴
人或其法定代理人具有律師資格者，不在此限。
上訴人之配偶、三親等內之血親、二親等內之姻親，或上訴人為
法人、中央或地方機關時，其所屬專任人員具有律師資格並經法
院認適當者，亦得為第三審訴訟代理人。
第1 項但書及第2 項情形，應於提起上訴或委任時釋明之。